臺灣高等法院臺南分院刑事判決　　　　100年度上易字第530號
上　訴　人
即　被　告　黃福基
選任辯護人　賴鴻鳴　律師
　　　　　　黃俊達　律師
　　　　　　蘇文斌　律師
上　訴　人
即　被　告　康浚
上列上訴人因傷害等案件，不服臺灣臺南地方法院100年度易字
第568號中華民國100年7月29日第一審判決（起訴案號：臺灣臺
南地方法院檢察署100年度偵字第78號），提起上訴，本院判決
如下：
    主  文
原判決撤銷。
黃福基損壞他人之物，足以生損害於他人，處拘役拾日，如易
科罰金，以新臺幣壹仟元折算壹日；又共同傷害人之身體，處有
期徒刑玖月；應執行有期徒刑玖月，拘役拾日，拘役部分如易
科罰金，以新臺幣壹仟元折算壹日，緩刑年，並應向公庫支付
新台幣拾伍萬元。
康浚共同傷害人之身體，處有期徒刑柒月；又傷害人之身體，
處拘役肆拾日，如易科罰金，以新臺幣壹仟元折算壹日；應執行
有期徒刑柒月，拘役肆拾日，拘役部分如易科罰金，以新臺幣壹
仟元折算壹日，緩刑年，並應向公庫支付新台幣拾萬元。
    事  實
一、黃福基、康浚(起訴書及原審判決均誤載為康「峰」浚)2
    人係朋友關係，於民國99年8月16日晚間近10時許，康浚
    所駕汽車因鑰匙斷掉，車門無法開啟，乃與黃福基前往附近
    臺南市永康區(改制前為臺南縣永康市○○○路○段677巷3號
    翁重勝所經營之「捷豹鎖店」請求翁重勝開鎖，翁重勝與其
    2人談妥價格後，2人即返回汽車處等候。黃福基、康浚因
    未見翁重勝前來開鎖，同晚10時19分許再度前往翁重勝所經
    營前開鎖店內質問，黃福基先係單獨基於毀損之故意，進入
    鎖店內時，徒手重擊店內翁重勝所有玻璃展示櫃，使玻璃裂
    開而損壞，致生損害於翁重勝，隨即雙方發生口角叫囂，黃
    福基遂另與康浚共同基於傷害人身體及毀損店內物品亦在
    所不惜之犯意聯絡，先聯手毆打翁重勝，在毆打過程並毀壞
    翁重勝所有之配鎖機鑽石刀片1片（缺角破裂）、電風扇1支
    （折斷）、花瓶1支(瓶口處破損缺角）等物，致該等物品喪
    失主要效能，足生損害於翁重勝。康浚繼前開傷害人之接
    續犯意，將翁重勝拖至店門口並與翁重勝在該處扭打，翁重
    勝亦還擊，康浚被推至店門口的柱子上（康浚所受傷害
    部分業經其於偵查中撤回告訴），黃福基亦基於前開傷害人
    之接續犯意，將翁重勝推壓到旁邊並出手毆打翁重勝，康
    浚起身又追過去，3人在店旁的巷內扭打，翁重勝之妻陳沁
    妤追過來勸阻，翁重勝之子並在店門口大聲哭泣。其2人再
    與另一經黃福基聯絡到場頭戴棒球帽、手持鋁棒之不詳姓名
    成年男子基於接續前開共同傷害之犯意聯絡，將翁重勝押至
    店門口，由頭戴棒球帽之男子持鋁棒及黃福基空手接續出手
    毆打翁重勝，黃福基更以腳踹翁重勝，翁重勝之妻陳沁妤在
    旁勸阻並拉康浚之手，竟遭康浚另行基於傷害之犯意，
    將其推倒在地，致陳沁妤受有右上臂擦傷及挫傷、左手腕挫
    傷之傷害。接著黃福基與康浚又接續出拳毆打翁重勝頭部
    ，頭戴棒球帽之男子則毆打翁重勝的頭部、腹部，並將翁重
    勝從店口處拖往巷內毆打，致翁重勝受有頭部外傷、雙側上
    肢多處擦傷、胸部鈍挫傷、左大腿鈍挫傷之傷害。嗣於22
    時24分許，黃福基、頭戴棒球帽之男子及康浚才鬆手，陸
    續從店外巷內離開。
二、案經翁重勝及陳沁妤訴由臺南市警察局永康分局報請臺灣臺
    南地方法院檢察署檢察官偵查起訴。
    理  由
一、有罪部分：
  (一)證據能力：
    按被告以外之人於審判外之陳述，雖不符刑事訴訟法第159
    條之1至第159條之4之規定，而經當事人於審判程序同意作
    為證據，法院審酌該言詞陳述或書面陳述作成時之情況，認
    為適當者，亦得為證據。當事人、代理人或辯護人於法院調
    查證據時，知有第159條第1項不得為證據之情形，而未於言
    詞辯論終結前聲明異議者，視為有前項之同意，刑事訴訟法
    第159條之5定有明文。查本件檢察官、被告及辯護人於言詞
    辯論終結前，對於下述本院採為認定犯罪事實依據之各項供
    述及書面證據之證據能力及對於卷附各傳聞證據之證據能力
    ，均未聲明異議，復經本院於審理時逐一提示予檢察官、被
    告、辯護人表示意見，檢察官及被告、辯護人對於本院所為
    之提示，就證據能力方面並無爭執，且本院審酌該等證據之
    取得過程並無瑕疵，與本案待證事實間復具有相當之關聯性
    ，上開證據復無顯不可信之情況，採納該等證據自無礙被告
    於程序上之彈劾詰問權利，而認上開證據合於刑事訴訟法第
    159條之4及第159條之5等規定，是以之為本案證據並無不當
    ，均具有證據能力，自得採為本件認定事實之基礎。至於以
    下所引用之不具傳聞性質之證據，因非檢警違背法定程序取
    得之證據，依法自應有證據能力，併此敘明。
  (二)認定犯罪事實所憑之證據及理由：
  1.訊據被告2人對上開犯罪事實坦承不諱，核與告訴人翁重勝
    、陳沁妤之指訴相符，復經原審勘驗案發當時翁重勝店門口
    巷內監視器所拍攝案發經過的影像光碟，被告2人確與一頭
    戴棒球帽的男子共同毆打翁重勝，有勘驗筆錄在卷可按（見
    原審卷第30頁背面至31頁），而告訴人確實受有前開傷害，
    亦有翁重勝、陳沁妤因本件受傷所提出之診斷證明書2紙在
    卷可稽（見警卷第21、22頁)，此部分傷害之犯行堪予認定
    。
  2.又被告黃福基進入告訴人翁重勝店內時，先由其單獨徒手重
    擊玻璃展示櫃，致玻璃破裂，而其餘配鎖機鑽石刀片缺角破
    裂、電風扇折斷、花瓶瓶口處破損缺角等喪失主要效能之損
    害等情，則係其後因被告2人與告訴人發生口角，在拉扯中
    碰壞所造成等情，亦經被告2人於本院審理時坦承在卷，核
    與翁重勝及其妻陳沁妤於警詢、偵查、原審及本院審理時指
    證相合，並有照片5幀（見警卷第29、30頁）、估價單3紙（
    見警卷第25、26頁）卷附可參，此部分毀損犯行，亦堪認定
    。
  3.綜上所述，被告2人傷害及毀損犯行，事證明確，自應論罪
    科刑。
二、被告黃福基不另為無罪諭知部分：
  (一)公訴意旨略以：被告黃福基有於前開時、地，與被告康浚
    共同毆打告訴人陳沁妤，亦涉有刑法第277條第1項之傷害罪
    嫌等語。
  (二)按犯罪事實應依證據認定之，無證據不得認定犯罪事實。又
    不能證明被告犯罪者，應諭知無罪之判決，刑事訴訟法第15
    4條、第301條第1項分別定有明文。次按事實之認定，應憑
    證據，如未能發現相當證據，或證據不足以證明，自不能以
    推測或擬制之方法，以為裁判基礎；而認定不利於被告之事
    實，須依積極證據，苟積極證據不足為不利於被告事實之認
    定時，即應為有利於被告之認定，更不必有何有利之證據；
    所謂認定犯罪事實之積極證據，雖不以直接證據為限，間接
    證據亦包括在內，然而無論直接或間接證據，其為訴訟上之
    證明，須於通常一般之人均不致有所懷疑，而得確信其為真
    實之程度者，始得據為有罪之認定，倘其證明尚未達到此一
    程度，而有合理之懷疑存在時，自不能以推測或擬制之方法
    ，以為有罪裁判之基礎（最高法院30年上字第816號、40年
    臺上字第86號、76年臺上字第4986號判例參照）。
  (三)經查：此部分犯行已經被告黃福基否認在卷，而告訴人陳沁
    妤於警詢雖陳稱係被告2人同時將其推倒致其受傷等語，惟
    隨即在偵查中更正說法，指係被告康浚1人將其推倒受傷
    ，被告康浚推她時，被告黃福基正在打電話叫人來等語(
    見100年核交字第30號偵卷第8頁)，原審勘驗現場監視錄影
    畫面，告訴人陳沁妤於該日22時23分許，在店門口確係遭被
    告康浚推倒，並無被告2人共同推倒陳沁妤情事，亦有原
    審勘驗筆錄可稽(見原審卷第30頁背面、第31頁)，告訴人陳
    沁妤於原審及本院審理時，亦一再指稱僅有被告康浚打她
    乙節屬實，則告訴人陳沁妤所受之傷應係在店門口為勸阻被
    告康浚毆打其夫翁重勝時，遭被告康浚推倒所致，實甚
    明確，當時被告黃福基既正在打電話聯絡他人到場，告訴人
    陳沁妤係於勸阻時遭康浚出手推倒受傷，此部分應非被告
    黃福基所得預見，而認其與被告康浚間有犯意之連絡，公
    訴意旨認被告黃福基亦有共同傷害陳沁妤之行為，應有未洽
    此外，亦無證據足以證明被告黃福基有共同傷害告訴人陳沁
    妤之行為，此部分犯罪不能證明。惟被告黃福基此部分傷害
    若成立犯罪，公訴意旨認係以一行為同時傷害告訴人翁重勝
    與陳沁妤，為想像競合犯，有裁判上一罪關係，本院自無庸
    另為無罪之諭知。
三、論罪科刑與撤銷改判之理由：
  (一)核被告2人傷害告訴人翁重勝之身體，所為均係犯刑法第277
    條第1項之傷害罪，被告康浚傷害告訴人陳沁妤之行為，
    亦係犯刑法第277條第1項之傷害罪。又被告黃福基損壞玻璃
    櫃之行為，係犯刑法第354條之毀損罪，另被告2人損壞配鎖
    機鑽石刀、電風扇、花瓶等行為，亦均係犯刑法第354條之
    毀損罪。而被告2人與不詳姓名成年男子間共同傷害告訴人
    翁重勝之行為，有犯意聯絡與行為分擔，應論以共同正犯，
    且渠等係基於一個傷害犯意，在時間、場所密切接近情形下
    接續傷害告訴人翁重勝之行為，應為單一之評價，而僅論以
    一個傷害罪。又被告2人共同毀損配鎖機鑽石刀、電風扇、
    花瓶等行為，係渠等於傷害告訴人翁重勝時，共同造成之損
    害，且因鎖店內空間狹小，被告等人應知在店內發生毆打，
    將可能造成店內物品毀損，則渠等2人仍任意為之，終致上
    開物品毀損，其結果應不違反被告2人之本意，且渠等對上
    開毀損之行為，有犯意之聯絡與行為分擔，亦應論以共同正
    犯，再被告2人以一接續行為同時傷害告訴人翁重勝及毀損
    翁重勝店內之物，係以一行為觸犯傷害罪與毀損罪，為想像
    競合犯，應從一重傷害罪處斷，且被告黃福基與其前開毀損
    玻璃櫃之毀損罪間，被告康浚與其前開傷害告訴人陳沁妤
    之傷害罪間，均犯意各別，行為互異，均應分論併罰。公訴
    意旨認為被告黃福基前後毀損物品之行為，應僅論以一個毀
    損罪，及被告2人所犯共同傷害翁重勝及毀損店內物品之毀
    損罪間，犯意各別、罪名有異，應分論併罰，尚有未洽，併
    此說明。
  (二)原審認為被告共同傷害與毀損犯行明確，事後並無悔意，予
    以論罪科刑，固非無據，惟查：
  1.按所謂一行為，係指基於一個意思決定，而實施一個自然意
    義上之行為而言。如其行為有先後次序之明顯區分，即非實
    質上之一行為，又所謂之接續犯，係指數個在同時同地或密
    切接近之時地，侵害同一法益之行為，因各舉動之獨立性極
    為薄弱，社會通念認為無法強行分開，乃將之包括視為一個
    行為之接續進行，給予單純一罪之刑法評價。經查：被告黃
    福基一進入告訴人店內，即出手重擊玻璃櫃之玻璃，致該玻
    璃破裂，而當時係因被告2人於汽車停放處等候告訴人翁重
    勝未果，始返回鎖店欲找告訴人理論，初應無即有共同毀損
    店內物品之犯意聯絡，此由被告2人自承進入店內，被告黃
    福基即率爾重擊玻璃櫃，嗣又質問告訴人為何那麼久沒來，
    雙方始發生口角等情(見本院卷第60頁)，及告訴人翁重勝陳
    稱被告2人進入店內，認為我讓他們等很久，就先把櫥櫃玻
    璃打破了，且大聲咆哮，口氣很差，我就請他們去找別家鎖
    店，他們脾氣就開始暴燥，然後他們開始把我的東西往下砸
    等語(見本院卷第60頁)，均稱係被告黃福基先徒手重擊玻璃
    櫃後，雙方尚曾發生口角衝突，係因口角衝突後，被告2人
    始起意共同傷人、毀物乙節堪予認定，則被告黃福基一進入
    告訴人店內，突徒手重擊玻璃櫃之行為，應非被告康浚可
    預見，而與被告黃福基就此毀損行為有犯意之聯絡與行為分
    擔，且被告黃福基此部分行為，就其後與被告康浚共同傷
    害、毀損之行為，有時間先後次序之分，乃犯意各別，行為
    互異，應單獨論罪，原審以之與其後之毀損行為，包括的論
    以單純一罪，尚有未洽。
  2.又原審雖於判決理由認定告訴人陳沁妤於該日22時23分許，
    在店門口係遭康浚推倒，並無被告2人共同推倒陳沁妤情
    事，則陳沁妤所受之傷係在店門口遭康浚推倒所致，應甚
    明確，並說明公訴意旨關於被告2人共同傷害陳沁妤之記載
    尚有未洽等情(見原審判決第3頁倒數第13行至第4頁第2行)
    ，似認為被告2人有共同傷害告訴人陳沁妤之犯意聯絡，僅
    由被告康浚出手為之，則如此被告黃福基傷害陳沁妤部分
    ，亦應論以傷害罪，若認為被告2人無共同傷害告訴人陳沁
    妤之犯意聯絡，則因檢察官亦有起訴被告黃福基傷害告訴人
    陳沁妤傷害部分之犯行，就此部分亦應為無罪之說明，惟原
    審僅於論罪科刑部分，說明康浚以一個傷害行為同時造成
    翁重勝及陳沁妤受傷，為想像競合犯，應從一重處斷，對被
    告黃福基被訴傷害陳沁妤部分，則漏未說明，不無理由前後
    矛盾。而被告康浚傷害告訴人陳沁妤部分為其單獨起意犯
    之，被告黃福基並未有共同傷害告訴人陳沁妤之行為，惟被
    告黃福基此部分傷害若成立犯罪，公訴意旨認係以一行為同
    時傷害告訴人翁重勝與陳沁妤，為想像競合犯，有裁判上一
    罪關係，應不另為無罪諭知，已如前述，原審就此部分漏未
    說明，亦有違誤。
  3.次按科刑之判決書，應於理由內記載科刑時就刑法第57條各
    款規定事項所審酌之情形，為刑事訴訟法第310條第3款所明
    定。而刑法第57條第10款所稱犯罪後之態度，包括犯罪行為
    人犯罪後，因悔悟而力謀恢復原狀，或賠償損害等情形（最
    高法院97年度台上字第2460號判決意旨參照）。本件被告於
    本院坦承犯行，並與告訴人達成和解，取得其等表示同意不
    追究被告之刑事責任，並對法院諭知緩刑或得易科罰金之刑
    ，樂觀其成，有各該和解書存卷可參(見本院卷第15、17頁)
    。原判決未及審酌，自欠平允。被告以業經和解，希望從輕
    量刑為由，提起上訴，經核尚非無理由。
  4.綜上，上訴人上訴非無理由，原判決既有上開可議之處，自
    應由本院撤銷改判。
  (三)爰審酌人身自由之保障乃維持人格及尊嚴完整的基準，不容
    他人任意侵犯。而營業自由亦屬我國憲法第22條保障的人民
    基本權利。本件告訴人翁重勝在其經營的鎖店內，與被告2
    人發生開鎖的營業糾紛，被告2人不循適當途徑解決，竟在
    他人店內，公然叫囂，進而出手毆打告訴人，更聯絡另名男
    子持鋁棒前來助陣，並在告訴人兒子目睹及哭喊聲中，連番
    接續地共同毆打告訴人並毀損店內物品，造成告訴人頭、胸
    及四肢多處擦挫傷、店內物品嚴重毀損，實目無法紀、近無
    人性，且事後被告猶不肯交待另名前來助陣男子姓名資料，
    意圖為其掩飾犯行，迄本院審理時猶稱不知該名男子姓名、
    電話資料等，顯然尚非徹底悔過，復審酌被告徒手傷人、毀
    物，及夥同不詳姓名男子持鋁棒傷人之手段、被告黃福基自
    述家中有母親、太太與三名子女、被告康浚自述已婚、有
    一名子女之生活狀況，被告黃福基高中畢業、康浚高職畢
    業之智識程度，並念渠等於本院審理時，已自承自己犯行，
    事後已與告訴人達成和解，共同賠償告訴人新臺幣10萬元，
    有上開和解書附卷可憑，告訴人亦於本院審理時當庭表示不
    再追究(見本院卷第62頁)等一切情狀，分別量處如主文所示
    之刑，併就其所處徒刑與拘役合併執行之。又被告2人均未
    曾受有期徒刑以上刑之宣告，有本院被告全國前案紀錄表可
    稽，其因一時喝酒誤蹈刑章，上訴後雖仍未能供出該名不詳
    姓名成年男子之資料，惟尚能坦承自己之犯行，並積極與被
    害人達成和解，顯然尚有悔悟之心，本院認其歷本案偵、審
    程序，若輔以適當之緩刑負擔以為戒慎惕勵，經此教訓，應
    能知所警惕，信無再犯之虞，而認所宣告之刑，以暫不執行
    為適當，爰依刑法第74條第1項第1款、第2項第4款規定，均
    宣告被告緩刑3年，並宣告被告應向公庫支付如主文所示之
    金額，藉以此緩刑宣告及加負擔之方式，祈使獲得適當警惕
    在心，以啟自新，並促進公益福祉。而不詳姓名成年男子所
    持用以傷害告訴人翁重勝之鋁棒，雖係供犯罪所用之物，惟
    既未扣案，又無證據足以證明為被告所有，爰不另宣告沒收
    ，附此說明。
據上論斷，應依刑事訴訟法第369條第1項前段、第364條、第299
條第1項前段，刑法第28條、第55條、第277條第1項、第354條、
第41條第1項前段、第51條第10款前段、第74條第1項第1款、第2
項第4款，刑法施行法第2條之1第1項、第2項前段，判決如主文
。
本案經檢察官江守權到庭執行職務。
中    華    民    國   100    年    11    月    1     日
                  刑事第七庭    審判長法  官    李文福
                                      法  官    翁金緞
                                      法  官    高榮宏
以上正本證明與原本無異。
不得上訴。
                                      書記官    林宛妮
中    華    民    國   100    年    11    月    1     日
附錄本案論罪科刑法條全文：
中華民國刑法第277條第1項：
傷害人之身體或健康者，處3年以下有期徒刑、拘役或1千元以下
罰金。
中華民國刑法第354條：
毀棄、損壞前2 條以外之他人之物或致令不堪用，足以生損害於
公眾或他人者，處2年以下有期徒刑、拘役或5百元以下罰金。